【裁判字號】    95,交上訴,1
【裁判日期】    950525
【裁判案由】    業務過失致死
【裁判全文】
臺灣高等法院花蓮分院刑事判決         95年度交上訴字第1號
上訴人即被告  乙○○
選 任辯護 人  王政琬律師
上列上訴人因業務過失致死案件，不服臺灣花蓮地方法院94年度
交訴字第14號中華民國94年12月30日第一審判決（起訴案號：臺
灣花蓮地方法院檢察署91年度相字第320號），提起上訴，本院
判決如下：
    主  文
上訴駁回。
    事  實
一乙○○受雇於張塔（靠行在鴻隆交通企業股份有限公司，負責
  人蔡炳章）駕駛營業用大貨車，為從事駕駛業運送貨物之人。
  於民國91年10月3日晚間8時許，駕駛車牌號碼2K-696號營業用
  曳引大貨車載運大理石、芋頭等物品，欲運往台中縣，沿花蓮
  縣吉安鄉永吉橋外側車道由東往西方向行駛，行經永吉橋上坡
  接近平坦路面路段，適有游家和騎乘車牌號碼HES-290號重型
  機車同向直行在該路段外側車道處時，乙○○原應注意汽車超
  車超越同一車道之前車時，應須先按鳴喇叭二單響或變換燈光
  1次，並俟前行車減速靠邊或以手勢或亮右方向燈表示允讓後
  ，後行車始得超越；超越時應顯示左方向燈並於前車左側保持
  半公尺以上之間隔，行至安全距離後，再顯示右方向燈駛入原
  行路線，而依當時天候晴朗，雖係夜間但有照明，路面乾燥、
  無缺陷、無障礙物、視距良好等情，並無不能注意之情事，乙
  ○○竟疏未注意上開應注意事項，欲從同車道前行的游家和所
  騎乘之機車左側方超車時，未保持半公尺以上之間隔，造成游
  家和的左手肘部位與曳引車右側前端油箱發生擦撞後，致使游
  家和難以操控機車而向左傾斜，沿曳引車油箱及車頭右後輪蓋
  擦撞後，曳引車仍未即時停止而繼續前進，游家和之機車並遭
  曳引車勾住拖行近27.2公尺後始行停住，游家和在拖行過程中
  摔落於右後輪後方與防捲裝置後端間之空隙，遭曳引車右後前
  輪輾過，游家和當場受有頭部呈扁狀、自額部至頸部呈扁狀、
  頭骨、鼻骨破裂、頸椎骨折、左右頸側呈海綿狀、右胸部呈海
  綿狀、右胸部1處瘀血痕、右胸部部近胸骨部有3處肋骨骨折、
  左右腹部側各有1處擦傷痕、左膝前部外側、左小腿前部、左
  足背部1處擦傷痕各1處擦傷痕等傷，因頭部外傷致顱內出血不
  治死亡。乙○○在肇事後於未被有偵查犯罪職務之公務員發覺
  前，停留於現場在警員蔡裕源到場處理時向警員自首肇事，表
  示願意接受審判。
二案經游家和之母甲○○提出告訴及臺灣花蓮地方法院檢察署檢
  察官據報相驗後檢舉偵辦。
    理  由
一訊據被告乙○○雖然坦承本件車禍伊有過失，惟又辯稱伊駕駛
  曳引大貨車行經肇事路段，伊車與游家和騎乘之重型機車間隔
  尚有20公尺，伊車不可能勾到游家和騎乘之機車云云。
二經查：
  (一)本件被害人游家和因本件車禍事故死亡之事實，業據證人甲
    ○○於警詢中所證述明確，並經檢察官督同檢驗員到場相驗
    屬實，製有相驗筆錄、相驗屍體證明書、驗斷書各1份，及
    相驗照片24幀在卷可稽。
  (二)依照卷內道路交通事故調查報告表及車禍現場照片所示（見
    相驗卷第4頁及第17頁），當時死者游家和機車倒地所造成
    路面刮地痕跡走向觀之，該刮地痕係起於永吉橋由東往西方
    向的外側車道，距離右側道路邊線為1.4公尺，之後該刮地
    痕係由後往前（即由東往西）刮出2道斷續刮地痕，再由右
    後往左前，即由外側車道往內側車道之方位，呈微圓弧形之
    弧度刮出，可見游家和機車倒地當時應係在外側車道由東往
    西方向行進中，對此被告於警詢亦自承：伊當時從和平路出
    發行駛永吉橋準備前往台中縣，對方騎重型機車與伊同向，
    行駛永吉橋由東向西行進等語（見相驗卷第10頁），是被告
    與死者機車於案發當時均在永吉橋上由東往西同向行駛中，
    堪予認定。
  (三)再由被告所駕駛的上開大貨車右後輪（前方）的兩個輪胎於
    事後均檢驗出沾染有血跡的陽性反應，此外其他如右前輪及
    右前側擋泥板、右前輪胎溝、右前方撞擊痕等處，則均未驗
    出有血跡反應，業為鑑定人即花蓮縣警察局刑警大隊鑑識人
    員郭義興於原審法院審理時陳述鑑定意見在卷，並有該檢測
    血跡反應之照片1幀在卷可佐（見相驗卷第68頁），且由死
    者胸部及頭顱均有遭到車胎輾壓過的痕跡（見相驗卷第57至
    61頁），而案發當時並未見有何其他車輛經過，故可判認被
    告車胎上的血跡與死者身上的胎痕，均是死者身軀遭到被告
    大貨車右後前輪輾壓時所遺留的跡證，據此可推認死者的身
    體頭部及胸部於倒地之後，曾經進入到被告大貨車右後前輪
    的位置無訛，從而，堪認當死者機車倒地當時被告大貨車應
    在機車的左側位置，二車並在併行中。
  (四)依卷附警方繪製之道路交通事故調查報告表事故現場圖 (見
    相驗卷第4頁)所示，被害人游家和騎乘之機車從倒地後至停
    止間之刮痕與被告所駕曳引大貨車停車後車輛之右側幾近一
    直線 (刮痕略呈小弧型)，已見被告所駕車輛超越被害人之
    機車時，間距甚近，被告所辯兩車間距達20公尺，顯與事實
    不符 (該車道全寬約6.6公尺)，另由鑑識人員會同被告於91
    年10月4日模擬案發時二車是如何接觸時，以由鑑識人員模
    擬游家和騎乘上開機車，與被告當時所駕駛的大貨車進行比
    對結果，發現被告大貨車油箱高度與模擬者的左手臂高度相
    當，業為鑑定人郭義興於原審法院審理時所證述明確（見原
    審卷第64頁），並有花蓮縣警察局92年6月25日花警刑鑑字
    第09200 232980號函及隨函所檢附之鑑定意見及照片各1份
    可參，而被告案發當時油箱上有嶄新的明顯擦刮痕跡（見相
    驗卷第25頁），其高度不僅與模擬者的手臂位置相近，且該
    擦刮痕跡，係在油箱的外緣正中位置，呈現自上而下圓團狀
    之擦刮痕，與一般騎乘機車時左手肘會因操作機車而呈現出
    突出圓弧狀手肘在碰觸物體時所造成的形狀相似，且另由死
    者屍體的左手肘位置亦見有明顯的擦撞傷痕跡（見相驗卷第
    57、58頁），二者自相當吻合，故堪可認定被告大貨車的油
    箱抹擦痕處與死者的左手肘應是二車踫撞時的接觸位置。雖
    被告辯稱：該油箱抹擦痕應係修車人員在護修車輛時手部抹
    擦所造的云云，然查該抹擦痕於案發當時痕跡明顯可見，且
    形狀亦未見有何手指或手掌擦抹痕跡，被告就此所辯，不能
    採信。
  (五)死者機車倒地刮地痕起點位置，距離右側路面邊線1.4公尺
    處 (見同上事故現場圖)，而被告大貨車車寬為2.8公尺，由
    於死者的左手肘猶能為被告大貨車的油箱擦撞到，顯見被告
    當時車行在外側車道上，並在超車時未能與死者的機車保持
    適當的全安距離致肇事，此情亦經原審法院送經中央警察大
    學鑑定所同認，此有該大學94年12月5日校鑑科字第0940004
    507號鑑定書1份在卷可憑。雖本件前經由檢察官送請臺灣省
    花東地區車輛行車事故鑑定委員會鑑定結果認：「本案就卷
    內各項跡證、履勘筆錄內容等，並無明顯事證證明許、游二
    車有明確撞擊之情事，即游車之倒地滑行應非許車撞及所致
   （可能其他不明原因所致），惟許車車後輪確有輾及游某」
    等語，有該委員會92年2月20日花鑑字第910796號函1紙可參
    ，然查，該鑑定意見即疏未就上開事證作縝密研析，本院自
    難僅憑該等粗略的鑑定意見做為有利於被告認定之依據。
  (六)按汽車超車超越同一車道之前車時，應須先按鳴喇叭二單響
    或變換燈光1次，並俟前行車減速靠邊或以手勢或亮右方向
    燈表示允讓後，後行車始得超越；超越時應顯示左方向燈並
    於前車左側保持半公尺以上之間隔，始得超過，道路交通安
    全規則第101條第3款及5款前段定有明文，被告開車行經肇
    事地點，自應依上述規定行之，以免發生車禍，而且當時是
    天氣晴朗的夜間、柏油路面乾燥無缺陷，也沒有障礙物，視
    距良好的情況，並沒有不能注意的情形，有前述的道路交通
    事故調查報告表為憑，其竟疏未保持適當安全距離而肇致上
    開事故，其有過失甚明。再被害人  游家和死亡之結果確係
    肇因於該車禍，故被告之業務過失行為與被害人游家和死亡
    之結果間，有相當因果關係，故本案事證業已明確，被告之
    犯行堪以認定，應予依法論科。
二被告係職業駕駛員，案發當時正載運貨品到外縣市，為從事業
  務之人，已據被告供明在卷。核其所為，係犯刑法第276條第2
  項之業務過失致人於死罪。又本件被告於車禍肇事後，停留於
  現場在警員到場處理時自首肇事，業據證人即警員蔡裕源於原
  審法院證述在卷，是被告對於未發覺之罪自首而受裁判，應依
  刑法第62條前段之規定減輕其刑。原審因依上開法條規定，並
  審酌被告違規超車不慎肇事，並且應負全部的過失責任，及被
  害人因此身亡，造成死者家屬的深層傷痛，然其犯後否認犯行
  ，僅由鴻隆公司出面賠償被害人家屬新台幣300萬元，有和解
  契約書1份，等一切情狀，量處有期徒刑9月，認事用法及量刑
  核無不當，被告上訴核無理由，應予駁回。末查證人蔡炳章雖
  於本院證稱伊有代表被告與被害人家屬和解之意思，保險理賠
  之外不夠部分由被告慢慢償還等語，此亦不能做為減免被告刑
  責之依據，附此敘明。
據上論斷，應依刑事訴訟法第368條，判決如主文。
本案經檢察官蔡國禎到庭執行職務。
中    華    民    國    95    年    5    月    25    日
                  審判長法  官  蔣有木
                        法  官  湯文章
                        法  官  賴淳良
以上正本證明與原本無異。
如不服本判決，應於達達後10日內，向本院提出上訴狀。其未敘
述理由者，並應於提出上訴狀後10日內向本院補提理由狀（須附
繕本）。
                        書記官  劉夢蕾
中    華    民    國    95    年    5    月    25    日
附錄本判決論罪之法律條文：
刑法第276條：
因過失致人於死者，處2年以下有期徒刑、拘役或2千元以下罰金
。
從事業務之人，因業務上之過失犯前項之罪者，處5年以下有期
徒刑或拘役，得併科3千元以下罰金。


司法院資訊處製作；財團法人民間司法改革基金會備份。
